【裁判字號】    97,簡上,72
【裁判日期】    970729
【裁判案由】    傷害
【裁判全文】
臺灣嘉義地方法院刑事判決              97年度簡上字第72號
上  訴  人
即  被  告  丙○○
            甲  ○
                      5號
上列上訴人等因傷害案件，不服本院簡易庭中華民國九十七年一
月十一日九十七年度嘉簡字第二六號第一審判決（聲請簡易判決
處刑案號：臺灣嘉義地方法院檢察署九十六年度偵字第九一七八
號），提起上訴，本院管轄之第二審合議庭判決如下：
    主  文
原判決關於甲○部分撤銷。
甲○無罪。
丙○○之上訴駁回。
丙○○緩刑貳年。
    事  實
一、丙○○於民國九十六年十一月九日上午十時三十分許，前往
    嘉義市○區○○路三八六號甲○所經營之「滿龍料理店（即
    滿龍拉麵）」找其任職於上開料理店之友人乙○○，旋因細
    故與乙○○在上開料理店內發生爭執，甲○發現後為避免蕭
    、陳二人爭執影響料理店之生意，遂出面制止，並要求丙○
    ○離開料理店，丙○○乃轉與甲○發生口角衝突，進而發生
    拉扯，詎丙○○竟基於傷害之犯意，持安全帽毆打甲○，致
    甲○受有右側額部腱膜下血腫、右上肢瘀挫傷之傷害。
二、案經甲○訴由嘉義市警察局第一分局報由臺灣嘉義地方法院
    檢察署檢察官偵查後聲請簡易判決處刑。
    理  由
壹、有罪（上訴駁回、丙○○）部分
甲、程序部分：
    按被告以外之人於審判外之陳述，雖不符刑事訴訟法第一百
    五十九條之一至第一百五十九條之四之規定，而經當事人於
    審判程序同意作為證據，法院審酌該言詞陳述或書面陳述作
    成時之情況，認為適當者，亦得為證據。當事人、代理人或
    辯護人於法院調查證據時，知有第一百五十九條第一項不得
    為證據之情形，而未於言詞辯論終結前聲明異議者，視為有
    前項之同意，刑事訴訟法第一百五十九條之五定有明文。查
    本件檢察官所舉所有書面及言詞陳述之證據能力，經本院於
    準備程序時提示被告二人均表示同意列為證據，且迄言詞辯
    論終結前亦未聲明異議，本院審酌該等供述證據之取得過程
    並無瑕疵，與本案待證事實間復具有相當之關聯性，以之為
    本案證據尚無不當，自得採為證據，先予敘明。
乙、實體部分：
一、訊據上訴人即被告丙○○對於上開持安全帽毆傷告訴人甲○
    之犯罪事實坦承不諱，核與證人乙○○於警詢及偵查時證述
    之情節及證人陳金鸞於本院審理時之結證情節相符，且與證
    人即告訴人甲○於警詢、偵查及本院審理時之指訴情節亦屬
    一致，復有（嘉義市）盧亞人醫院診斷證明書一件在卷可稽
    ，事證明確，上訴人即被告丙○○之犯行，洵堪認定。
二、核上訴人即被告丙○○所為，係犯刑法第二百七十七條第一
    項之傷害罪。原審依刑事訴訟法第四百四十九條第一項前段
    、第四百五十四條第二項之規定，適用刑法第二百七十七條
    第一項、第四十一條第一項前段，刑法施行法第一條之一第
    一項、第二項前段之規定，逕以簡易判決判處上訴人即被告
    丙○○有期徒刑四月，如易科罰金，以新臺幣一千元折算一
    日，核其認事用法均稱妥適；上訴人丙○○上訴意旨任意指
    摘原判決不當，為無理由，應予駁回。另查，上訴人即被告
    丙○○前未曾受任何刑之宣告之事實，有臺灣高等法院被告
    前案紀錄表及臺灣嘉義地方法院檢察署刑案資料查註紀錄表
    附卷可稽，其因一時失慮，致犯本罪，犯後已坦承犯行，深
    具悔意，且於本院審理時已與告訴人甲○達成和解，取得告
    訴人之原諒之情，有民事調解筆錄影本一件在卷可參（見本
    院卷第三五頁），足見其經此次偵、審程序及刑之宣告後，
    當知所警惕，信無再犯之虞，本院因認其所受宣告之刑，以
    暫不執行為適當，爰併予宣告緩刑二年，以啟自新。至上訴
    人即被告丙○○上訴意旨狀辯述其毆打告訴人甲○係出於正
    當防衛云云，業據其於審判期日以言詞表示不爭執，且依其
    供述與前開證人之證詞，上訴人即被告丙○○與告訴人甲○
    先係口角爭執、進而拉扯而出手互毆，顯非對於不法之侵害
    而為防衛自己權利之正當防衛行為，宜附敘明。
貳、無罪（原判決撤銷、甲○）部分：
一、公訴意旨另以：上訴人即被告甲○於九十六年十一月九日上
    午十時三十分許，在嘉義市○區○○路三八六號由伊所經營
    之「滿龍料理店」，因見告訴人丙○○在伊料理店與案外人
    乙○○發生衝突影響生意而出面制止，遂與告訴人丙○○發
    生口角衝突，詎被告甲○竟基於傷害之犯意，徒手毆打丙○
    ○臉部，致丙○○受有臉部受傷之傷害，因認被告甲○涉犯
    刑法第二百七十七條第一項之傷害罪嫌。
二、按犯罪事實應依證據認定之，無證據不得認定犯罪事實；不
    能證明被告犯罪者，應諭知無罪之判決，刑事訴訟法第一百
    五十四條第二項、第三百零一條第一項分別定有明文。又事
    實之認定，應憑證據，如未能發現相當證據，或證據不足以
    證明，自不能以推測或擬制之方法，為裁判基礎，且認定犯
    罪事實所憑之證據，雖不以直接證據為限，間接證據亦包括
    在內，然而無論直接證據或間接證據，其為訴訟上之證明，
    須於通常一般之人均不致有所懷疑，而得確信其為真實之程
    度者，始得據為有罪之認定，倘其證明尚未達到此一程度，
    而有合理懷疑存在，無從使事實審法院得有罪之確信時，即
    應諭知被告無罪之判決（最高法院四十年台上字第八六號、
    七十六年台上字第四九八六號判例可資參照）。又被告並無
    自證無罪之義務，此乃無罪推定之原則，刑事訴訟法第一百
    六十一條第一項規定：檢察官就被告犯罪事實，應負舉證責
    任，並指出證明之方法。故檢察官對於起訴之犯罪事實，應
    負提出證據及說服之實質舉證責任。倘其所提出之證據，不
    足為被告有罪之積極證明，或其指出證明之方法，無從說服
    法院以形成被告有罪之心證，基於無罪推定之原則，自應為
    被告無罪判決之諭知（最高法院九十二年台上字第一二八號
    判例可參）。
三、公訴意旨認被告甲○涉有上開罪嫌，係以告訴人丙○○之指
    訴及證人乙○○於警詢及偵查之證述為論據。訊之被告甲○
    堅詞否認有何公訴意旨所指之傷害犯嫌，辯稱：伊當時遭告
    訴人丙○○持安全帽毆打後非常氣憤，出手毆打告訴人丙○
    ○，但沒有打到，嗣被案外人乙○○勸阻拉住，起腳踢告訴
    人丙○○也沒踢到，告訴人丙○○若有受傷，應提出驗傷證
    明等語。
四、本院經查：
（一）證人證述情節互有出入
      證人乙○○於警詢及偵查時證稱：被告甲○「用手掌（打
      到）丙○○的臉」（見警卷第四頁背面、偵卷第七頁），
      惟另證人陳金鸞於本院審理時結證稱：「老闆娘（按：指
      被告甲○）後來有用手打到丙○○的身體（指丙○○之胸
      口）」、「我沒有看到（被告甲○用手打到丙○○的臉）
      ，我只有看到打到丙○○胸口」等語（見本院卷第五十頁
      ）；據上二證人證述情節，被告甲○雖有出手毆打告訴人
      丙○○之舉動，惟究係毆打臉部或胸口，證人二人陳證情
      節即有出入。
（二）告訴人是否受傷欠缺客觀證據
      １、按刑法第二百七十七條第一項傷害罪之成立，必行為
          人主觀上有傷害他人之犯意，客觀上有傷害他人之行
          為，而被害人有受傷之結果（須成傷），且被害人之
          受傷結果與行為人之傷害行為間有相當因果關係，始
          足當之；因此，倘行為人之主觀犯意、客觀行為、被
          害人之傷害結果有一無法證明，或被害人之傷害結果
          是否行為人違法有責行為所造成無法證明者，自難以
          傷害罪相繩。
      ２、公訴意旨固指被告甲○毆傷告訴人丙○○之臉部，惟
          告訴人臉部究有何「傷」害結果，公訴意旨並未提出
          堪供憑採之客觀證據資料（無驗傷證明或驗傷單），
          經詢之證人陳金鸞亦結證：沒有看到丙○○臉上有傷
          勢等語（見本院卷第五三頁），本案審理時經質之告
          訴人丙○○之傷勢，告訴人丙○○亦自陳：「看起來
          沒有傷，.... 依我的醫學常識，我認為這是沒有傷
          的」等語（見本院卷第六五頁）；基此，告訴人丙○
          ○是否確因本案與被告甲○間之糾紛而受傷乙節，依
          卷內客觀事證及本院調查證據與審理之結果，尚難認
          有何客觀證據足以憑採。
      ３、至證人乙○○固於警詢及偵查時證稱被告甲○有出手
          掌（打到）告訴人丙○○等語，惟綜觀證人乙○○於
          警、偵訊之證詞，渠並未證稱告訴人丙○○因此而受
          有何具體受傷之結果，因此，縱認證人乙○○所陳被
          告甲○有出手打到告訴人丙○○臉部乙節為真，亦難
          據此而論斷被告甲○應負傷害之罪責。
      ４、刑法上傷害罪之成立，須以傷害結果之發生為要件，
          業如前述，則本案被告甲○縱有出手毆打告訴人之舉
          動，倘其傷害舉動並未導致告訴人傷害之結果，抑或
          告訴人之傷害結果無從證明者，自不能繩之以傷害罪
          責。
五、綜上所述，告訴人丙○○是否因與被告甲○間之衝突而受傷
    乙節，既無客觀證據以為憑據，則公訴意旨所指被告甲○傷
    害罪責即屬不能證明，不能證明被告甲○犯罪，揆諸前開條
    文及判例意旨，自應為被告無罪之諭知。
六、原審漏未審究告訴人丙○○是否受傷之結果，逕認被告甲○
    出手毆打告訴人丙○○之舉動該當傷害罪責，尚有未恰，上
    訴人甲○上訴意旨指摘原判決不當，為有理由，應由本院撤
    銷原審關於認定被告甲○犯傷害罪之判決，另為無罪之諭知
    。又此（無罪判決）部分，依刑事訴訟法第四百五十一條之
    一第四項但書第三款之規定，原屬不得聲請簡易判決處刑之
    案件，檢察官誤為聲請簡易判決處刑，原審誤為有罪判決，
    均有違誤，合應由本院依刑事訴訟法第四百五十二條之規定
    ，改依第一審通常程序審判。（最高法院九十三年度台非字
    第二二四號裁判、法院辦理刑事訴訟簡易程序案件應行注意
    事項第十四點參照）
參、末查，被告甲○於本院準備程序時聲請與證人乙○○對質，
    公訴人乃聲請傳訊證人乙○○；本院審理時，證人乙○○經
    本院合法傳喚未到庭，並經本院當庭以證人乙○○前此於警
    詢時所提出之電話號碼嘗試聯繫均無結果（行動電話停用）
    ，經詢公訴人意見表示若被告甲○不欲與證人乙○○對質即
    捨棄傳訊證人乙○○，被告甲○旋表示不擬與證人乙○○對
    質（見本院卷第六二頁），從而證人乙○○即無再予傳訊調
    查之必要；又被告甲○原以書狀聲請傳喚證人蔡文欣部分，
    業經伊於審理時表示無傳訊必要（見本院卷第六六頁），爰
    不另為傳訊，均附此敘明。
據上論結，應依刑事訴訟法第四百五十五條之一第一項、第三項
、第四百五十二條、第三百六十八條、第三百六十九條第一項前
段、第三百六十四條、第三百零一條第一項前段，刑法第七十四
條第一項第一款，判決如主文。
本案經檢察官陳慧玲到庭執行職務。
中    華    民    國    97    年    7    月    29    日
               刑事第四庭   審判長  法  官   蔡憲德
                                    法  官   王慧娟
                                    法  官   許兆慶
以上為正本，證明與原本相符。
（被告丙○○部分）不得上訴。
被告甲○部分，（檢察官）如不服判決，得於收受本判決後十日
內，向本院提出上訴狀（應附繕本）；告訴人丙○○如不服判決
，得具狀聲請檢察官向本院提起上訴。
中    華    民    國    97    年    7    月    29    日
                                    書記官   林金福
附錄本判決論罪法條全文
刑法第二百七十七條第一項
傷害人之身體或健康者，處三年以下有期徒刑、拘役或一千元以下罰金。


司法院資訊處製作；財團法人民間司法改革基金會備份。
